臺灣高雄地方法院交通事件裁定　　　　 93年度交聲字第734號
原處分機關　高雄市政府
異　議　人　甲○○　男　24歲.
上列受處分人因聲明異議案件，對於高雄市政府交通事件裁決處
93年12月20日所為之處分（原處分：高市府交裁字第32─176482
號），聲明異議，本院裁定如下：
    主  文
原處分撤銷。
甲○○不罰。
    理  由
一、原處分機關係以異議人即受處分人甲○○，於88年6 月9 日
    凌晨1 時5 分許，在高雄市○○路與華山街口處，無駕駛執
    照而駕駛車號OVF-448 號機車，且拒絕接受酒精濃度及毒品
    測試，因依道路交通管理處罰條例第21條第1 項第1 款及第
    35條第1 項第3 款規定，裁處罰鍰新台幣2 萬4 千元。
二、按行政法院36年判字第16號判例載稱：「當事人主張事實須
    須負舉證責任倘其所提出之證據不足為主張事實之責證明自
    不能認其主張之事實為真實。」，另行政法院31年判字第53
    號判例亦釋明：「當事人主張事實須負舉證責任倘所提出之
    證據不足為其主張事實之證明自不能認其主張為真實。」申
    言之，如原處分機關認人民有法定應予處罰之情事，自應就
    法律所規定應予處罰之要件事實，提出明確之證據加以證明
    後，始得採取處罰人民之措施甚明。
二、異議人堅決否認曾於前揭時、地，駕駛上開機車，以及前述
    交通違規行為，並辯稱：其於前揭時間根本未在高雄，且不
    認識前開違規機車之車主陳定倫等語。惟查：本件交通違規
    之舉發員警許朝欽已無法指認當庭之異議人究否確係其所舉
    發之交通違規之人，並證稱：舉發至今已歷五年，是以當時
    情形，業已記憶不清詞；復經本院查調前揭機車之車主陳定
    倫之戶政資料，陳定倫業已死亡，且該機車之監理登記資料
    仍登記車主係陳定倫，並無任何過戶異動之情形，亦有該機
    車之車籍資料、機車異動歷史查詢在卷可稽；本院並傳訊證
    人即陳定倫之女陳露花證稱：僅知該機車業由其父生前借與
    他人使用，且不知其父借機車予何人；證人陳定倫之妻林玉
    琴亦證述：其夫生前借機車予他人，其不知借予何人，且借
    機車之人未將機車交還等語。是以顯無任何證據足以證明異
    議人確曾於前述時、地駕駛上開機車而有前揭交通違規行為
    ，其原處分機車未能依憑明確之證據，遽予裁罰，尚有未洽
    ，揆之前揭行政法院判例意旨，本件異議為有理由，原處分
    應予撤銷，另諭知異議人不罰。又須詳為敘明者係本件交通
    違規事件，自88年6 月9 日舉發，到案日期為88年6 月24日
    ，然而，竟遲遲於93年12月20日始作成裁定，距違規舉發日
    已逾5 年6 月以上，雖因本件發生於行政程序法施行生效之
    前，致未能適用行政程序法第131 條5 年時效之規定，然原
    處分機關承辦本件違規裁罰，顯屬懈怠，以致所有相關事證
    均因時日久遠，無法查證，或已滅失，實為本件違規裁罰撤
    銷之主因。
三、據上論斷，應依道路交通案件處理法第20條，裁定如主文
    。
中　　華　　民　　國　　94　　年　　5 　　月　　31　　日
                    交通法庭    法　官  高思大
以上正本證明與原本無異。
如不服本裁定應於送達後5日內向本院提出抗告狀。
中　　華　　民　　國　　94　　年　　6 　　月　　1 　　日
                                書記官  蔡語珊
